【裁判字號】    95,財管,6
【裁判日期】    950221
【裁判案由】    指定遺產管理人
【裁判全文】
臺灣臺中地方法院民事裁定  95年度財管字第6號
聲  請  人  甲○○○○資產管理股份有限公司
法定代理人  丙○○
代  理  人  丁○○
            林佳慶
相  對  人  乙○○
上列聲請人聲請指定被繼承人冉友發遺產管理人事件，本院裁定
如下：
    主  文
指定乙○○為被繼承人冉友發（男，民國六十二年四月十七日出
生，生前住臺中縣和平鄉○○村○○路○段五十四號，於民國九
十三年十二月二十八日死亡）之遺產管理人。
准對被繼承人冉友發之繼承人為承認繼承之公示催告。
被繼承人冉友發之繼承人，應自前項公示催告最後登載新聞紙之
日起，柒個月內承認繼承，上述期限屆滿，無繼承人承認繼承時
，被繼承人冉友發之遺產，於清償債權並交付遺贈物後，如有剩
餘即歸屬國庫。
聲請程序費用由被繼承人冉友發之遺產負擔。
    理  由
一、按繼承開始時，繼承人有無不明，而無親屬會議或親屬會議
    未於一個月內選定遺產管理人者，利害關係人得聲請法院選
    任遺產管理人，並由法院依公示催告程序，定六個月以上之
    期限，公告繼承人，命其於期限內承認繼承，民法第一千一
    百七十七條、第一千一百七十八條第一項、第二項規定甚明
    。又先順序繼承人均拋棄其繼承時由次順序之繼承人繼承，
    其次順序繼承人有無不明或第四順序之繼承人均拋棄其繼承
    者，準用關於無人承認繼承之規定。民法第一千一百七十六
    條第六項亦著有明文。
二、本件聲請意旨略以：被繼承人冉友發於民國九十三年十二月
    二十八日死亡，生前於九十一年四月十七日曾向台中商業銀
    行借貸新臺幣（新台幣）六百萬元整，及自九十一年十一月
    十七日起至清償日止，按契約約定計算之利息，嗣被繼承人
    冉友發與訴外人蔡金文與台中商業銀行，於九十二年十月十
    四日在臺灣南投地方法院，以九十二年度重訴字第八九號成
    立訴訟上和解，台中商業銀行則於九十三年二月間，將該債
    權讓與予聲請人，惟被繼承人死亡後，雖留有遺產，而其繼
    承人紛紛拋棄繼承，是其繼承人處於有無不明之狀態，且其
    親屬會議未於法定期間內選定遺產管理人，致該遺產無人管
    理而民事訴訟程序亦因而停止無以進行，聲請人為其利害關
    係人，自有聲請鈞院指定遺產管理人，依法踐行公示催告等
    程序之必要等語，並提出戶籍謄本二份、營利事業登記證、
    公司變更登記事項卡、臺灣南投地法院民事執行處通知、臺
    灣南投地方法九十二年度重訴字第八九號和解筆錄、借據、
    債權讓與證明書影本各一件為證。
三、經核聲請人所提之書證，並經本院依職權調閱本院九十四年
    度繼字第二二二號聲請拋棄繼承事件卷宗，核閱屬實，自堪
    信聲請人之主張為真實，且與上開法條尚無不合。
四、按司法院七十四年十月十五日院臺廳一字第○五七八六號函
    示：「此類拋棄繼承事件，多屬遺債大於遺產形同破產，儘
    量避免選任國有財產局為遺產管理人。」及「抗告人（按指
    國有財產局）係一公務機關，依國有財產法規定綜理國有財
    產事務，執行事務所需預算為全國人民納稅所得，倘顯無遺
    產可歸屬國庫，應即避免選任抗告人為管理人，乃司法院前
    揭函示精神所在，原法院就被繼承人遺產不足支付遺產管理
    費用之情形，苟如抗告人任遺產管理人，是否造成以國家資
    源管理對國庫毫無利益之財產並須墊付無法歸墊之管理費用
    ，無異使公器淪為私用，損及全民利益，令國庫遭受權利之
    侵害等情，未予審酌，遽依相對人之聲請，選任抗告人為遺
    產管理人，自有未洽」（臺灣高等法院八十七年家抗字第五
    四號、八十六年家抗字第一五六號裁判參照）。本院認為相
    對人乙○○雖已拋棄繼承，然其既為被繼承人冉友發之弟，
    對於被繼承人冉友發生前之財產及債權債務關係，應較他人
    知詳，故認為選任相對人擔任被繼承人冉友發之遺產管理人
    並無不妥，且相對人亦到庭表示願擔任遺產管理人，爰裁定
    如主文第一項所示，並依法為承認繼承之公示催告。末按，
    民法第一千一百八十五條規定：第一千一百七十八條所定之
    期限屆滿，無繼承人承認繼承時，其遺產於清償債權，並交
    付遺贈物後，如有賸餘，歸屬國庫，附此敘明。
五、依非訟事件法第一百五十七條，裁定如主文。
中    華    民    國    95    年    2     月    21    日
                  家事法庭  法  官  林三元
以上正本係照原本作成。
如對本裁定抗告，須於裁定送達後十日內向本院提出抗告狀（須
附繕本）。
中    華    民    國    95    年    2    月     21    日
                            書記官


司法院資訊處製作；財團法人民間司法改革基金會備份。
